臺灣高等法院刑事裁定　　　　　　　　　　　　　　九十一年度交抗字第八十一號
　　抗　告　人
　　即受處分人　甲○○
右抗告人因違反道路交通管理處罰條例案件，不服臺灣臺北地方法院中華民國九十年
十二月十二日裁定（九十年度交聲字第一○○三號），提起抗告，本院裁定如左：
    主  文
抗告駁回。
    理  由
一、按汽車駕駛人飲酒後其吐氣所含酒精成份超過每公升○．二五毫克以上者，不得
    駕車，道路交通安全規則第一百十四條第二款定有明文；另按汽車駕駛人，駕駛
    汽車經測試檢定，酒精濃度超過規定標準者，處新台幣（下同）一萬五千元以上
    六萬元以下罰鍰，並當場禁止其駕駛及吊扣其駕駛執照一年；汽車駕駛人拒絕接
    受酒精濃度測試之檢定者，處六萬元罰鍰，並吊銷其駕駛執照，道路交通管理處
    罰條例第三十五條第一項、第三項分別規定甚明。
二、原處分意旨略以：本件異議人即受處分人甲○○於民國（下同）九十年八月一日
    清晨四時五十分許，駕駛車號ＤＲ－七六七六號自用小客車，行經台北市○○路
    ○段六十六號前時，為台北市政府警察局萬華分局大理派出所警員古勝燈攔停，
    發現受處分人身上有濃重酒味，遂欲對受處分人實施酒精濃度測試檢定，惟受處
    分人拒絕接受酒精之測試檢定，將其自用小客車車門鎖上，另攔計程車搭車離去
    ，警員古勝燈即以受處分人有違反道路交通管理處罰條例第三十五條第一項第三
    款規定之行為，掣發台北市政府警察局九十年八月一日北市警交大字第ＡＢＷ五
    五○二二八號舉發違反道路交通管理事件通知單予以舉發，受處分人於舉發通知
    單上所載之應到案日期前向原處分機關提出申訴，經原處分機關請原舉發單位即
    萬華分局調查結果，仍認受處分人有前開違規行為，原處分機關乃依道路交通管
    理處罰條例第三十五條第三項規定，於九十年九月二十日以北市裁三字第裁二二
    －ＡＢＷ五五○二二八號裁決書裁處受處分人罰鍰六萬元，並吊銷其駕駛執照。
三、原裁定以訊據受處分人固不否認於右揭時地，駕駛車輛行經台北市○○路附近遭
    警攔查之事實，惟矢口否認有何違規行為，並辯稱：當日清晨四時多，伊開車經
    西園路附近時，並未喝酒，警察要攔查時，伊正下車打電話，伊不願酒測，就攔
    計程車離開，因伊無喝酒，警察為何要作酒精測試云云。經查：證人即舉發本件
    之台北市政府警察局萬華分局大理街派出所警員古勝燈到庭證稱：「本件是我與
    同事侯仁宗執勤，受處分人從和平西路三段到西園路口時，紅燈右轉，我馬上尾
    隨到舉發地點示意受處分人停車，受處分人都不予理會，直到西園路二段六十六
    號，我開車到受處分人車子前面，她才停下，我和她說紅燈右轉，我聞到她身上
    有很濃重的酒味，覺得她講話很大聲，很慢，有點遲鈍，也一直說為什麼我們要
    刁難她，我們說她如果拒絕酒測要被罰最高額六萬元，她說車子給我們好了，就
    把車門鎖上，攔計程車走了，紅燈右轉部分我們並沒有告發。」等語（見原審卷
    第十九頁）。按證人古勝燈係台北市政府警察局萬華分局大理街派出所執勤警員
    ，與受處分人素不相識，應無設詞誣攀之理，又交通警員掣單舉發違反道路交通
    管理處罰條例所列之違規事實，本質上為行政處分，係公務員基於職務上權力，
    依法就特定之具體事件所為具有公法上效果之單方行政行為，基於公務員為公法
    上行為具有公信力之原則，該行政處分當可被推定為真正，其據以依法處分之事
    實認定亦為真正無誤，此與民事訴訟法第三百五十五條第一項規定：「文書依其
    程式及意旨得認作公文書者，推定其為真正。」之情形相同，本此公信原則，乃
    立法者賦予行政機關制定違反道路交通事件統一裁罰標準及處理細則，使執行勤
    務警員得當機處分（如該細則第二十三條）以達其維護交通秩序、安全之行政目
    的，反之，若謂公務員一切行政行為均需預留證據以證其實，則國家行政勢必窒
    礙難行，據此，刑事訴訟法就犯罪證據有關之規定中與屬行政秩序罰之交通違規
    裁罰本質不合之部分，自不在準用之列。準此，受處分人既未就執勤警員之舉發
    有誤提出相關證據以供調查，法院經查亦無任何證據足資證明其有捏造事實違法
    取締之情事，則執勤警員本其維護交通秩序、安全職責所為之舉發，自應受到合
    法、正確之推定，證人古勝燈之證言應堪採信。況如受處分人未飲酒，豈有將其
    駕駛之自用小客車置於該處，逕行攔下計程車離去之異常之舉？是以，受處分人
    所辯，係事後卸飾之詞，不足採信。本件受處分人有酒後駕駛汽車，拒絕酒精測
    試檢定之違規行為，事證明確，原處分機關依道路交通管理處罰條例第三十五條
    第三項規定裁處罰鍰六萬元，並吊銷其駕駛執照，於法核無違誤。受處分人之異
    議為無理由，因而依道路交通案件處理辦法第十九條，駁回其聲明異議。
三、本院經核閱相關卷證，認原裁定並無不合。受處分人抗告意旨略以：伊當時是停
    在路邊打行動電話，並未發動車輛，何以要接受酒測，又舉發員警於原審到庭供
    述伊有「紅燈右轉」之事實，但沒有告發，顯然有舉發不實，是舉發員警供證不
    實之證詞不具有公信力，為此不服云云。經查：
  (一)本件受處分人於原審到庭陳稱：「．．警察攔查的時候，我停在路邊打電話並沒
    有開車，我從和平西路開到西園路，當時有兩位警察，只有一個人跟我講話，我
    不願意酒測之後我就攔計程車走了．．。」等語（見原審卷第十八頁），足見受
    處分人於警員攔查前，已從台北市○○○路開車到西園路，惟姑不論受處分人翻
    異前詞置辯，已有可議，且依違反道路交通管理事件統一裁罰標準及處理細則第
    十條規定：「交通勤務警察或依法令執行交通稽查任務人員，對於違反道路交通
    管理事件之稽查，應認真執行；其有不服稽查而逃逸之人、車，得追蹤稽查之。
    」則執勤警員為達維護交通秩序、安全之行政目的，對之所實施酒測，為公權力
    之實施，受處分人對此逕為主張拒絕酒測，自得以法相繩。
  (二)按交通警員掣單舉發違反道路交通管理處罰條例所列之違規事實，本質上為行政
    處分，業如前述，除有舉發錯誤，或警員供證不實之情事可資證明外，仍可受到
    合法、正確之推定。查本件舉發員警雖未為舉發「紅燈右轉」，或許確有漏列舉
    發之處，但與舉發錯誤者有別；又受處分人迄未提出證據以實其說，法院亦查無
    何證據以資證明有何供證不實之情事，依前所述，行政處分自可受到合法、正確
    之推定而具有公信力。
  綜上，受處分人執前詞抗告，為無理由，應予駁回。
四、據上論斷，應依道路交通案件處理辦法第二十六條，刑事訴訟法第四百十二條，
    裁定如主文。
中      華      民      國    九十一    年      二      月       六     日
                              臺灣高等法院刑事第五庭
                                  審判長法  官  曾  德  水
                                        法  官  蘇  素  娥
                                        法  官  楊  貴  雄
右正本證明與原本無異。
不得再抗告。
                                        書記官  林  淑  貞
中      華      民      國    九十一    年      二      月       八     日
